【裁判字號】    97,抗,103
【裁判日期】    970811
【裁判案由】    分配表異議之訴
【裁判全文】
臺灣高等法院臺南分院民事裁定  97年度抗字第103號
抗 告 人  乙○○
代 理 人  吳碧娟  律師
複代理人  丙○○
相 對 人  甲○○
代 理 人  湯光民  律師
上列當事人請求分配表異議之訴事件，抗告人對於中華民國九十
七年二月二十六日臺灣嘉義地方法院所為裁定（九十四年度訴字
第五００號）提起抗告，本院裁定如下：
    主  文
原裁定廢棄。
發回台灣嘉義地方法院。
    理  由
一、按「債權人或債務人對於分配表所載各債權人之債權或分配
    金額有不同意者，應於分配期日前一日，向執行法院提出書
    狀，聲明異議。前項書狀，應記載異議人所認原分配表之不
    當及應如何變更之聲明。」、「執行法院對於前條之異議認
    為正當，而到場之債務人及有利害關係之他債權人不為反對
    之陳述或同意者，應即更正分配表而為分配。異議未依前項
    規定終結者，應就無異議之部分先為分配。」、「異議未終
    結者，為異議之債權人或債務人，得向執行法院對為反對陳
    述之債權人或債務人提起分配表異議之訴。」，此觀強制執
    行法第三十九條、第四十條、第四十一條第一項前段規定自
    明。
二、查：
  (一)本件抗告人以其執有原裁定法院核發之九十二年八月四日嘉
    院興民執利字第七０一四號債權憑證為執行名義，聲請對債
    務人陳誠法之財產為強制執行，經該院以九十二年度執字第
    一０八六三號票款強制執行事件受理，相對人於九十四年二
    月一日，持嘉義縣朴子市調解委員會九十三年度民調字第一
    二四號調解書為執行名義，聲明參與分配。嗣債務人陳誠法
    之財產，經原審執行法院於九十四年四月二十七日拍定，原
    審執行法院於同年七月二十日作成分配表，並指定同年八月
    十六日下午三時進行分配，抗告人於收受該分配表之九十四
    年八月五日，以書狀對於該分配表內所載相對人之債權聲明
    異議，主張應將相對人參加分配之三千五百三十六萬二千元
    債權全部剔除，以上事實，業據本院調取上開強制執行卷宗
    （含併案辦理之九十四年執字第一四五八號債務執行強制執
    行卷宗）查明，此亦為兩造所不爭執。
  (二)抗告人既係於分配期日（即九十四年八月十六日）前之八月
    五日，以書狀對分配表提出異議，即符合「在分配期日前一
    日以書狀對分配表聲明異議」，則執行法院即應處理該抗告
    人之異議，執行法院乃訂期於同月二十二日訊問當事人（即
    異議之債權人、執行債務人、參與分配債權人即相對人），
    於該訊問期日，計有債權人李水發（另一位對相對人參與分
    配提出異議之債權人）、抗告人、陳誠法（債務人）、陳秋
    乾（債權人邱耀蓬之代理人，抗告人於異議時，亦主張邱耀
    蓬之參與分配債權二百八十八萬四千八百二十七元債權應全
    部剔除）、湯光明律師到場，執行法院訊問各到場當事人之
    意見，原異議人李水發撤回其異議，而到場之債務人陳誠法
    、債權人邱耀蓬（陳秋乾代理）均稱對分配表無意見，各該
    債權債務均屬真正，湯光明律師則以相對人之代理人身分陳
    稱相對人之債權為真正，抗告人則否認其主張，表明將對相
    對人提起債務人異議之訴，執行法院於前開訊問期日後，乃
    諭知「無爭執之債權人，依法予以分配」，抗告人隨即於八
    月二十四日對相對人提起本件分配表異議之訴，並於翌日將
    起訴狀繕本交付執行法院，執行法院乃於八月三十日，就無
    爭執部分進行分配，就有爭議案款三百六十七萬八千五百三
    十五元，則於九十六年三月十九日辦理提存，提存物受取人
    為抗告人、李水發、侯素香、相對人、邱耀蓬，提存原因係
    依強制執行法第四十一條第三項規定，而提存物受取之條件
    為「待本院取得九十四年度訴字第五００號分配表異議之訴
    判決確定後，再由執行處承辦股取回處理」，以上事實，經
    本院調取該執行卷查明。是執行法院亦認定本件抗告人對分
    配表異議，因相對人對其異議為反對之陳述，異議並未終結
    ，事甚明確。
  (三)本件參與分配表異議之訴，繫屬原審時，湯光明律師以相對
    人之訴訟代理人身分出庭，於原審訊問時，雖表明其於九十
    四年八月二十二日以相對人代理人之身分到場，表示相對人
    之債權為真正，而對抗告人之異議表示反對之陳述，但嗣後
    相對人不肯補正委任狀，是其於執行法院處理分配表異議訊
    問時，未具合法代理人身分，其代理相對人出庭並表示異議
    ，即非合法，該反對表示不生效力云云。惟查：強制執行程
    序，除本法有特定規定外，準用民事訴訟法之規定，強制執
    行法第二十九條之一定有明文，本件相對人於本院審理時，
    已提出委任狀向原審執行法院補正其代理人身分，此有其提
    出之九十二年度執字第一０八六三號民事委任狀影本可按，
    依民事訴訟法第七十五條規定，其補正應生效力。而相對人
    於本院審理時，亦表明願追認湯光明律師於前開執行法院訊
    問時之陳述，是應認相對人已對抗告人之異議為反對之陳述
    。
  (四)末查原執行法院原訂八月十六日下午三時進行分配，因抗告
    人於八月五日具狀對分配表提出異議，執行法院為恐來不及
    通知當事人（蓋必須將異議狀繕本分送被異議人及債務人及
    其他參與分配債權人），乃廢止原定之分配期日（並未於八
    月十六日分配，而係於三十日就無爭議部分進行分配），而
    另訂同月二十二日作為訊問期日，以處理該分配表異議，此
    項處理程序，核屬實務上慣行作法，茲抗告人既已於分配期
    日前一日已具狀對相對人之分配表明異議，而相對人於本件
    實質進行分配前之二十二日訊問時，對分配表異議為反對之
    陳述，應認已符合強制執行法第四十一條第一項前段「異議
    未終結」之規定。而抗告人既係異議人，相對人則為反對陳
    述之債權人，則本件抗告人提起本件訴訟，於法自屬有據。
三、原審法院未予詳查，遽以相對人未於執行程序對於抗告人之
    異議為反對之陳述，抗告人提起本件訴訟不合法，因而以裁
    定駁回其訴，於法自有未合。又本件原審既係以起訴不合法
    裁定駁回抗告人之訴，就兩造間實體上之爭執，即相對人對
    債務人是否有上開參與分配之債權存在，並未進行實質的調
    查辯論，就抗告人之聽審請求權欠缺保障，損害其一審之審
    級利益，自有發回再行調查辯論之必要，抗告人請求廢棄原
    裁定，發回原法院審理，尚屬有據，爰裁定如主文。
四、據上論結，本件抗告為有理由，依民事訴訟法第四百九十二
    條、第四百九十五條之一，第四百五十一條第一項，裁定如
    主文。
中    華    民    國    97    年    8     月    11    日
                  民事第二庭    審判長法  官  丁振昌
                                      法  官  李素靖
                                      法  官  吳上康
上為正本係照原本作成。
如不服本裁定，僅得於收受本裁定正本送達後10日內以適用法規
顯有錯誤為理由，向本院提出再抗告狀（須附繕本）依法應繳納
抗告費新台幣1千元，並委任律師為訴訟代理人，經本院許可後
始可再抗告於最高法院。
中    華    民    國    97    年    8     月    14    日
                                      書記官  易慧玲
【附記】
民事訴訟法第495條之1第2項準用同法第466條之1第1、2項規定
：
(1)對於第二審判決上訴，上訴人應委任律師為訴訟代理人。但上
  訴人或其法定代理人具有律師資格者，不在此限。
(2)上訴人之配偶、三親等內之血親、二親等內之姻親，或上訴人
  為法人、中央或地方機關時，其所屬專任人員具有律師資格並
  經法院認為適當者，亦得為第三審訴訟代理人。
民事訴訟法第466條之2：
  上訴人無資力委任訴訟代理人者，得依訴訟救助之規定，聲請
  第三審法院為之選任律師為其訴訟代理人。


司法院資訊處製作；財團法人民間司法改革基金會備份。
